臺灣板橋地方法院刑事判決　　　　　　　96年度訴字第1760號
公　訴　人　臺灣板橋地方法院檢察署檢察官
被　　　告　甲○○
上列被告因違反毒品危害防制條例案件，經檢察官提起公訴（96
年度毒偵字第2730號），被告於準備程序進行中先就被訴事實為
有罪之陳述，經告知簡式審判程序之旨，並聽取當事人之意見後
，本院合議庭裁定由受命法官獨任進行簡式審判程序，茲判決如
下：
    主  文
甲○○施用第一級毒品，累犯，處有期徒刑壹年肆月，減為有期
徒刑捌月；又施用第二級毒品，累犯，處有期徒刑壹年肆月，減
為有期徒刑捌月。應執行有期徒刑壹年月。
    事  實
一、甲○○曾涉犯違反毒品危害防制條例、違反槍砲彈藥刀械管
    制條例、過失傷害等案件，其中於民國（下同）88年間，因
    施用毒品案件，依本院88年度毒聲字第623 號刑事裁定送觀
    察、勒戒後，認無繼續施用毒品傾向，於88年2 月23日釋放
    出所，並由臺灣板橋地方法院檢察署檢察官以88年度偵字第
    3381號為不起訴處分確定，同年間，再因施用毒品案件，經
    依本院88年度毒聲字第3168號刑事裁定送觀察、勒戒後，仍
    認無繼續施用毒品傾向，於88年6 月9 日釋放出所，並由臺
    灣板橋地方法院檢察署檢察官以88年度偵字第1295 2號為不
    起訴處分確定，89年間，復因施用毒品案件，經依本院89年
    度毒聲字第20號刑事裁定入戒治處所施以強制戒治，甫於90
    年3 月13日執行完畢出所，迨92年間，又因施用毒品案件，
    經依本院92年度毒聲字第2527號刑事裁定入戒治處所施以強
    制戒治，迄93年1 月9 日，因毒品危害防制條例修正釋放出
    所（非執行完畢釋放出所），該案並經本院判處有期徒1 年
    2 月確定，92年間，另過失傷害案件，經本院判處有期徒刑
    3 月確定，93年間，又因違反槍砲彈藥刀械管制條例案件，
    經本院判處有期徒刑1 年4 月確定，嗣上開3 案件之徒刑經
    定應執行刑為有期徒刑2 年5 月，自93年1 月9 日入監服刑
    ，迨95年3 月6 日因縮短刑期假釋出監，甫於95年3 月5 日
    因縮刑期滿執行完畢（於本件構成累犯），詎猶不知悛悔，
    於上開強制戒治執行釋放暨執行完畢5 年內再犯上揭施用毒
    品案件之後，猶不知悔改，另基於施用第一級毒品海洛因之
    犯意，於96年2 月1 日晚間（起訴書誤載為「96年2 月2 日
    為警採尿時回溯26小時內之某時點」云云），在其位於臺北
    縣蘆洲市○○路61巷4 弄11號4 樓住處內（起訴書誤載為「
    不詳處所」云云），以將第一級毒品海洛因沾黏香煙再燃燒
    吸食其煙氣之方式（起訴書誤載為「不詳方式」云云），施
    用第一級毒品海洛因1 次，復基於施用第二級毒品安非他命
    之犯意，於96年1 月31日下午5 時許（起訴書誤載為「96年
    2 月2 日為警採尿時回溯96小時內之某時點」云云），在其
    上開住處內（起訴書誤載為「不詳處所」云云），以將第二
    級毒品安非他命置於玻璃球內再燃燒吸食其煙氣之方式（起
    訴書誤載為「不詳處所」云云），施用第二級毒品安非他命
    1 次；嗣於96年2 月20日20時許，經警通知甲○○到案說明
    ，並徵得其同意採集尿液檢體送鑑驗後，始查悉上情。
二、案經臺北縣政府警察局三峽分局報請臺灣板橋地方法院檢察
    署檢察官偵查起訴，再經本院合議庭裁定進行簡式審判程序
    審理。
    理  由
一、按本件被告甲○○所犯為死刑、無期徒刑、最輕本刑為3 年
    以上有期徒刑以外之罪，其於準備程序進行中先就被訴事實
    為有罪之陳述，經告知簡式審判程序之旨，並聽取公訴人、
    被告之意見後，本院合議庭認宜由受命法官獨任進行簡式審
    判程序，爰依刑事訴訟法第273 條之1 第1 項規定，裁定進
    行簡式審判程序，合先敘明。
二、上揭犯罪事實，業據被告甲○○於本院準備程序中及審理時
    坦承不諱，且其為警方所採集之尿液檢體，經送請臺灣檢驗
    科技股份有限公司遞以EIA 酵素免疫分析法初驗、GC/MS 氣
    相層析質譜儀法複驗結果，確呈現嗎啡及甲基安非他命類陽
    性反應，有臺北縣政府警察局三重分局查獲毒品案件被移送
    者姓名代碼對照表及臺灣檢驗科技股份有限公司濫用藥物尿
    液檢驗報告各1 紙在卷可稽，堪信被告上開自白確與事實相
    符。次按毒品危害防制條例於92年7 月9 日修正公布，並自
    93 年1月9 日起生效施行，其中第20條、第23條將施用毒品
    之刑事處遇程序，區分為「初犯」及「5 年內再犯」、「5
    年後再犯」，依其立法理由之說明：「初犯」，經觀察、勒
    戒或強制戒治後，應為不起訴處分或不付審理之裁定，經觀
    察、勒戒或強制戒治執行完畢釋放後，「5 年內再犯」者，
    因其再犯率甚高，原實施之觀察、勒戒及強制戒治既已無法
    收其實效，爰依法追訴或裁定交付審理，至於經觀察、勒戒
    或強制戒治執行完畢釋放後，「5 年後再犯」者，前所實施
    之觀察、勒戒或強制戒治已足以遮斷其施用毒品之毒癮，為
    期自新及協助其斷除毒癮，仍適用「初犯」規定，先經觀察
    、勒戒或強制戒治之程序，從而，依修正後之規定，僅限於
    「初犯」及「5 年後再犯」2 種情形，始應先經觀察、勒戒
    或強制戒治程序，倘被告於5 年內已再犯施用毒品案件，經
    依法追訴處罰，縱其第3 次（或第3 次以上）涉犯施用毒品
    案件之時間，在其初犯經觀察、勒戒或強制戒治執行完畢釋
    放5 年以後，仍不合於「5 年後再犯」之規定，且因已於「
    5 年內再犯」，顯見其再犯率甚高，原實施觀察、勒戒或強
    制戒治，無法收其實效，即應依該條例第10條處罰，有最高
    法院95年5 月9 日95年度第7 次刑事庭會議決定意旨可資參
    照；本件被告於88年間，因施用毒品案件，依本院88年度毒
    聲字第623 號刑事裁定送觀察、勒戒後，認無繼續施用毒品
    傾向，於88年2 月23日釋放出所，並由臺灣板橋地方法院檢
    察署檢察官以88年度偵字第3381號為不起訴處分確定，同年
    間，再因施用毒品案件，經依本院88年度毒聲字第3168 號
    刑事裁定送觀察、勒戒後，仍認無繼續施用毒品傾向，於88
    年6 月9 日釋放出所，並由臺灣板橋地方法院檢察署檢察官
    以88年度偵字第1295 2號為不起訴處分確定，89年間，復因
    施用毒品案件，經依本院89年度毒聲字第20號刑事裁定入戒
    治處所施以強制戒治，甫於90年3 月13日執行完畢出所，迨
    92年間，又因施用毒品案件，經依本院92年度毒聲字第2527
    號刑事裁定入戒治處所施以強制戒治，迄93年1 月9 日，因
    毒品危害防制條例修正釋放出所（非執行完畢釋放出所），
    該案並經本院判處有期徒1 年2 月確定等節，有臺灣高等法
    院被告前案紀錄表1 份在卷足憑，足見被告於上開強制戒治
    行完畢釋放後5 年內，已再犯施用毒品罪，並經依法追訴處
    罰，就本件而言，顯不合於「5 年後再犯」之規定，且因已
    於「5 年內再犯」，顯見其再犯率甚高，原實施觀察勒戒或
    強制戒治，無法收其實效，自應依毒品危害防制條例第10條
    規定處罰。綜上所述，本案事證已臻明確，被告犯行洵堪認
    定。
三、核被告所為，係犯毒品危害防制條例第10條第1 項之施用第
    一級毒品罪及同條第2 項之施用第二級毒品罪；其施用前持
    有海洛因、安非他命之低度行為，均應為其施用之高度行為
    所吸收，不另論罪；又其所犯上開2 罪間，犯意各別，行為
    互殊，應分論併罰。末查被告前有事實欄所載之前科暨有期
    徒刑執行完畢情形，有臺灣高等法院被告前案紀錄表1 份在
    卷可查，其於前案有期徒刑執行完畢後5 年內，故意再犯本
    案有期徒刑以上之2 罪，均為累犯，應分別依刑法第47條第
    1 項規定加重其刑。爰審酌被告前經觀察勒戒、強制戒治及
    刑罰之執行完畢後，猶另萌施用毒品犯意，再犯本罪，顯見
    其戒除毒癮之意志薄弱，且未衷心悛悔，漠視法令之禁制，
    恣意濫用毒品，其行可訾，惟尚知坦承犯行，兼衡其施用毒
    品之種類、期間、次數、動機、目的、手段等一切情狀，量
    處如主文所示之刑，並定其應執行之刑，以資懲儆。末查被
    告犯罪後，中華民國九十六年罪犯減刑條例業已制定，經總
    統於96年7 月4 日公布，並自同年月16 日 起生效施行，核
    本件2 罪之犯罪時間，均在96年4 月24日以前，合於該條例
    所定之減刑條件，且無該條例第3 條所列之情形，爰依該條
    例第2 條第1 項第3 款規定減其宣告刑二分之一，並依該條
    例第10條第1 項及刑法第51條第5 款之規定，定其應執行刑
    ，用啟自新
四、如犯罪事實欄所載之香煙及玻璃球，雖係被告持以犯本案施
    用第一、二級毒品罪所用之物，惟本院衡酌該物品並未扣案
    ，復查亦無其他積極事證足資證明該等物品目前仍然存在（
    被告陳明該等物品均已丟棄滅失等語），爰不予宣告沒收，
    附此敘明。
據上論斷，應依刑事訴訟法第273 條之1 第1 項、第299 條第1
項前段，毒品危害防制條例第10條第1 項、第2 項，刑法第11條
前段、第47條第1 項、第51條第5 款，中華民國96年罪犯減刑條
例第2 條第1 項第3 款、第7 條、第10條第1項，判決如主文。
本案經檢察官顏世翠到庭執行職務。
中　　華　　民　　國　　96　　年　　10　　月　　15　　日
                  刑事第三庭  法　官  王屏夏
上列正本證明與原本無異。
如不服本判決，應於判決送達後10日內敘明上訴理由，向本院提
出上訴狀（應附繕本），上訴於臺灣高等法院。
                              書記官  陳金鳳
中　　華　　民　　國　　96　　年　　10　　月　　15　　日
附錄本案論罪科刑法條全文：
毒品危害防制條例第10條
施用第一級毒品者，處 6 月以上 5 年以下有期徒刑。
施用第二級毒品者，處 3 年以下有期徒刑。
